臺灣桃園地方法院民事判決
111年度訴字第1318號
原      告  玉山商業銀行股份有限公司

法定代理人  黃男州  
訴訟代理人  陳柏傑  
被      告  林清澤  

上列當事人間請求清償債務事件，本院於民國111年11月17日言
詞辯論終結，判決如下：
    主      文
被告應於繼承林楚之遺產範圍內給付原告新臺幣壹拾玖萬伍仟壹
佰捌拾陸元，及依附表各編號所示本金按計算期間、年利率計算
之利息及違約金。
原告其餘之訴駁回。
訴訟費用由被告負擔二十分之一，餘由原告負擔。
    事實及理由
一、被告於言詞辯論期日不到場，核無民事訴訟法第386條所列
    各款情形，爰依原告之聲請，由其一造辯論而為判決。
二、原告主張：被告之被繼承人林楚於民國109年12月21日與原
    告簽立個人貸款總約定書、借款契約書，辦理長期擔保放款
    新臺幣（下同）1,250,000元（下稱編號1借款）及長期放款
    2,950,000元（下稱編號2借款，與編號1借款合稱系爭借款
    ），約定編號1借款之借款期間自109年12月23日起至127年1
    2月23日止，利息自第一次撥款日起按月依原告3個月定儲利
    率指數加碼年息百分之0.75計付，現年息為百分之1.55，編
    號2借款之借款期間自109年12月23日起至124年12月23日止
    ，利息自第一次撥款日起按月依原告3個月定儲利率指數加
    碼年息百分之1.08計付，現年息為百分之1.88，系爭借款之
    償付方式均為本息定額攤還，自撥款日起，依年金法，按月
    於每月25日平均攤還。林楚嗣於110年7月6日與原告簽立契
    據變更約定書，約定編號1借款之借款期間變更為109年12月
    23日起至128年6月23日止，編號2借款之借款期間變更為109
    年12月23日起至125年6月23日止。依編號1借款之個人貸款
    總約定書壹、共通條款第十七條第二項，約定林楚如遲延還
    本或付息時，除依上述約利率計付利息外，本金自到期日起
    ，利息自應繳息日起，逾期在6個月內者，另按約定利率百
    分之10，逾期超過6個月部分，另按約定利率百分之20計付
    違約金，每次違約狀態最高連續收取期數為9期。編號2借款
    之個人貸款總約定書壹、共通條款第十七條第一項則約定林
    楚如遲延還本或付息時，除依上述約利率計付利息外，本金
    自到期日起，利息自應繳息日起，逾期在6個月內者，另按
    約定利率百分之10，逾期超過6個月部分，另按約定利率百
    分之20計付違約金。林楚其後未依約繳付本息，尚欠本金4,
    083,007元及如附件一所示自110年12月25日起之利息暨約定
    之違約金。林楚簽立之個人貸款總約定書第五條第三項第一
    款規定：債務人如有任何一宗債務不依約清償或償付本金時
    ，全部債務視同到期。原告據此要求債務人林楚清償本金及
    如附件一所示之利息與違約金而未獲付款，迭經催討無效。
    林楚於111年1月27日死亡，其繼承人為被告。被告依法就繼
    承林楚之遺產範圍內應負清償責任，並聲明：被告於繼承林
    楚之遺產範圍內應給付原告4,083,007元及如附件一所示之
    利息、違約金等語。
三、被告均經合法通知，於言詞辯論期日不到場，亦未提出書狀
    作何聲明或陳述。
四、消費借貸者，謂當事人一方移轉金錢或其他代替物之所有權
    於他方，而約定他方以種類、品質、數量相同之物返還之契
    約；借用人應於約定期限內，返還與借用物種類、品質、數
    量相同之物；遲延之債務，以支付金錢為標的者，債權人得
    請求依法定利率計算之遲延利息，但約定利率較高者，仍從
    其約定利率；當事人得約定債務人於債務不履行時，應支付
    違約金，民法第474條第1項、第478條前段、第233條第1項
    、第250條第1項分別定有明文。
　　又繼承人自繼承開始時，除民法另有規定外，承受被繼承人
    財產上之一切權利、義務。繼承人對於被繼承人之債務，以
    因繼承所得遺產為限，負清償責任。民法第1148條第1項本
    文、第2項亦有明定。
五、經查：
（一）原告前揭主張林楚向原告辦理貸款，所借系爭借款未依約
      繳付本息，尚欠本金4,083,007元，林楚於111年1月27日
      死亡，其繼承人為被告等事實，業據提出個人貸款總約定
      書、借款契約書、契據變更約定書、（歷史）放款利率查
      詢、授信交易明細查詢、繼承系統表、戶籍謄本等影本為
      證，堪信為真實。
（二）原告主張依林楚簽立之個人貸款總約定書第五條第三項第
      一款約定，全部債務視同到期，要求債務人林楚清償所欠
      本金4,083,007元及如附件一所示之利息、違約金等語。
      惟原告所主張之個人貸款總約定書第五條第三項第一款係
      約定：借款人如有下列情形之一時，經貴行（按指原告，
      下同）於合理期間以書面通知或催告後，貴行得隨時對借
      款人收回部分借款、減少對借款人之授信額度，或縮短授
      信期限，或視為全部到期：（一）任何一宗債務不依約清
      償本金或繳付利息時。是依上開約定，借款人如有第一款
      情形，應經原告於合理期間以書面通知或催告後，始能視
      為全部到期。原告主張曾於111年7月1日依上開約定以掛
      號寄送書面至林楚住所（見本院111年11月17日言詞辯論
      筆錄），惟林楚於111年1月27日死亡，原告於林楚死亡後
      始以書面為通知或催告，自不生通知或催告之效力，原告
      據上開約定主張系爭借款全部到期，難認有據。惟系爭借
      款至111年11月17日本件最後言詞辯論期日止已屆約定每
      月25日應本息定額攤還而未清償部分，依前揭民法規定，
      原告得請求林楚之繼承人於繼承林楚之遺產範圍內負清償
      責任。系爭借款依原告提出之110年7月6日契據變更約書
      第四條之約定，自調整之日起0年6月（寬限期）按月付息
      免攤還本金，期滿依年金法按月分期平均攤還本息完畢，
      故於110年7至12月按月付息免攤還本金，自111年1月起仍
      應按月分期平均攤還本息。依原告提出之授信交易明細查
      詢所列每月還本繳息之本金及利息，編號1借款每月本息
      定額攤還金額為6,634元、編號2借款為18,815元，據此方
      式計算，原告得請求被告清償之金額為系爭借款未依約定
      應於111年1月25日至111年10月25日應按月於25日給付如
      附件二所示之本金與利息，即附表所示編號1借款本金50,
      884元及其利息、違約金，編號2借款本金144,302元及其
      利息、違約金，逾此部分之請求則無理由。
六、綜上所述，原告依繼承及消費借貸之法律關係，請求被告於
    繼承林楚之遺產範圍內給付原告195,186元，及依附表各編
    號所示本金按計算期間、年利率計算之利息與違約金部分為
    有理由，應予准許，逾此部分之請求則無理由，應予駁回。
七、據上論結，本件原告之訴為一部有理由，一部無理由，依民
    事訴訟法第79條，判決如主文。
中　　華　　民　　國　　111 　年　　12　　月　　2 　　日
                  民事第一庭  法　官　謝宜伶
正本係照原本作成。
如對本判決上訴，須於判決送達後二十日內向本院提出上訴狀。
如委任律師提起上訴者，應一併繳納上訴審裁判費。
中　　華　　民　　國　　111 　年　　12　　月　　7 　　日
                              書記官  李仲旻











附表                                （單位：新臺幣  元）
編號 本　金 利　　　　     　　息  違    約    金   計  算  期  間 年利率  1 50,884  自110年12月25日起至清償日止 1.55％ 自111年1月26日起至清償日止，逾期六個月以內按左列利率百分之十，超過六個月至九個月部分，按左列利率百分之二十計算之違約金 2 144,302  自110年12月25日起至清償日止 1.88％ 自111年1月26日起至清償日止，逾期六個月以內按左列利率百分之十，超過六個月部分按左列利率百分之二十計算之違約金 合計 195,186